臺灣新北地方法院民事裁定
110年度消債更字第621號
聲  請  人  薛郁璇
代  理  人  曾琴稜律師
上列當事人聲請消費者債務清理更生事件，本院裁定如下：
    主  文
聲請人乙○○自中華民國一一一年六月一日上午十時起開始更生程
序。
命司法事務官進行本件更生程序。
    理  由
一、聲請意旨略以：聲請人因積欠債務，曾以書面向本院聲請債
    務清理前置調解，並經最大債權金融機構甲○（台灣）商業
    銀行股份有限公司（下稱甲○銀行）提出「180期、利率3.88
    ％、每期清償新臺幣（下同）4,868元」之分期還款方案，惟
    聲請人無力負擔，致前置調解不成立。然聲請人顯有不能清
    償債務之情事，爰依法聲請裁定開始消費者債務清理之更生
    程序等語。
二、按「債務人不能清償債務或有不能清償之虞者，得依本條例
    所定更生或清算程序，清理其債務。」、「債務人無擔保或
    無優先權之本金及利息債務總額未逾新臺幣一千二百萬元者
    ，於法院裁定開始清算程序或宣告破產前，得向法院聲請更
    生。」、「債務人對於金融機構負債務者，在聲請更生或清
    算前，應向最大債權金融機構請求協商債務清償方案，或向
    其住、居所地之法院或鄉、鎮、市、區調解委員會聲請債務
    清理之調解。」，消費者債務清理條例（下稱消債條例）第
    3條、第42條第1項、第151條第1項分別定有明文。次按「法
    院裁定開始更生或清算程序後，得命司法事務官進行更生或
    清算程序，必要時得選任律師、會計師或其他適當之自然人
    或法人一人為監督人或管理。」、「法院開始更生程序之裁
    定，應載明其年、月、日、時，並即時發生效力。」，消債
    條例第16條第1項、第45條第1項亦有明定。
三、經查，聲請人主張其曾依消債條例第151條規定向本院聲請
    債務清理前置調解，惟前置調解不成立等節，業經本院依職
    權調取110年度司消債調字第757號調解卷（下稱調解卷）核
    閱無訛。又聲請人於聲請本件更生前5年內未從事營業活動
    ，且積欠甲○銀行等債權人（含金融機構與非金融機構）無
    擔保或無優先權之債務總額共計2,195,929元等情，亦有財
    產及收入狀況說明書、聲請人之債權人清冊、財團法人金融
    聯合徵信中心查詢當事人綜合信用回覆報告在卷可稽（見調
    解卷第5至11頁），並經債權人函覆明確。是聲請人為一般
    消費者，積欠無擔保或無優先權之債務總額未逾12,000,000
    元，且提起本件更生聲請前，已踐行前置協商而不成立之事
    實，應堪認定。
四、綜合聲請人之全部財產、收支狀況及債務總額等一切情狀，
    以評估其現況是否確實不能維持最基本生活條件，而有不能
    清償債務或不能清償之虞之情事，本院調查及判斷如下：
  ㈠聲請人之財產及收入狀況：
    觀諸聲請人提出之全國財產稅總歸戶財產查詢清單所示，聲
    請人名下有汽車1部（見調解卷第13頁），本院審酌該車輛
    係西元2004年出廠，已超過行政院所頒固定資產耐用年數表
    及固定資產折舊率表規定之非運輸業用客車、貨車之耐用年
    數（5年），衡情價值非高。又聲請人主張其目前於新北市
    三重二重公共托育中心擔任托育人員，受疫情影響薪資收入
    較之前為低等情，並提出最近3個月之薪資單為憑（見本院
    卷第23至25頁），堪信為真實，故應可以上開薪資單計算聲
    請人每月平均薪資23,900元【計算式：（30,636＋30,641＋10
    ,425）÷3＝23,900】，為其每月可處分所得數額。
  ㈡聲請人之必要支出狀況：
　　聲請人主張其每月必要支出為膳食費9,000元、手機費599元
    、交通費1,280元、房租（包含水、電、瓦斯、有線電視台
    費用，並扣除租屋補助後之數額）2,832元、生活雜費2,000
    元，共計15,711元等節。聲請人雖有部分支出未提出單據佐
    證，然審酌聲請人所列每月必要支出並未超過新北市政府所
    公告之新北市111年度最低生活費用每人每月15,800元之1.2
    倍即18,960元（消債條例第64條之2參照）之標準，應可採
    信。
  ㈢聲請人復主張其須扶養2名未成年子女，每月扶養費各5,765
    元，共計11,530元等情，並提出戶籍謄本附卷為憑。本院審
    酌聲請人子女尚未成年（年籍資料詳卷），確有受聲請人扶
    養之必要，而聲請人主張支出之扶養費，並未逾消債條例第
    64條之2第2項所定受扶養者之必要生活費用（即新北市111
    年度每人每月最低生活費之1.2倍）經扣除兒少補助2,802元
    後，與其他扶養義務人即聲請人配偶分擔之數額，自屬合理
    可採。
  ㈣準此，聲請人每月可處分所得23,900元，扣除每月必要生活
    支出15,711元、11,530元後，已入不敷出，遑論清償債務，
    堪認其客觀上處於因欠缺清償能力而不足以清償債務之經濟
    狀態，應符合消債條例第3條所規定「債務人不能清償債務
    」之情形。
五、綜上所述，本件聲請人為一般消費者，未從事營業活動，所
    負無擔保或無優先權之本金及利息債務總額未逾12,000,000
    元，且有無法清償債務之情形，亦未經法院裁定開始清算程
    序或宣告破產，復查無消債條例第6條第3項、第8條或第46
    條 各款所定駁回更生聲請之事由存在。從而，聲請人本件
    更生之聲請，洵屬有據，應予准許，並命司法事務官進行本
    件更生程序，爰裁定如主文。
六、末聲請人於更生程序開始後，應提出足以為債權人會議可決
    或經法院認為公允之更生方案以供採擇，俾免更生程序進行
    至依消債條例第61條規定應行清算之程度，附此敘明。 
中    華    民    國   111    年    6     月    1     日
                  民事第二庭    法  官  楊雅萍
以上正本證明與原本無異。
本件裁定不得抗告。
本裁定已於111年6月1日上午10時公告。
中　　華　　民　　國　　111 　年　　6 　　月　　1 　　日
                                書記官  蘇  泠